臺灣嘉義地方法院刑事判決
110年度易字第560號
公  訴  人  臺灣嘉義地方檢察署檢察官
被      告  蕭勝源


上列被告因竊盜案件，經檢察官提起公訴（110年度偵字第9537
號），本院判決如下：
    主  文
蕭勝源犯攜帶兇器毀壞門扇竊盜罪，處有期徒刑柒月。緩刑貳年
。
    犯 罪 事 實
一、蕭勝源意圖為自己不法之所有，基於攜帶兇器毀壞門扇竊盜
    之犯意，於民國110年9月25日19時30分許，趁夜間無人居住
    之際，持客觀上可為兇器使用之十字螺絲起子撬開破壞劉蔡
    佩君位在嘉義市○區○○街00號雜貨店內鐵捲門後，於當日侵
    入該雜貨店內，竊取店內七星香菸1條及散裝七星牌香菸26
    包，於當日20時3分得手後隨即騎乘紅色電動自行車離去。
    嗣為劉蔡佩君發覺遭竊而報警循線查獲。
二、案經劉蔡佩君訴由嘉義市政府警察局第一分局報告臺灣嘉義
    地方檢察署檢察官偵查起訴。
    理  由
壹、程序事項：
    按被告以外之人於審判外之言詞或書面陳述，除法律有規定
    者外，不得作為證據。當事人、代理人或辯護人於法院調查
    證據時，知有第159 條第1 項不得為證據之情形，而未於言
    詞辯論終結前聲明異議者，視為有前項之同意。被告以外之
    人於偵查中向檢察官所為之陳述，除顯有不可信之情況者外
    ，得為證據，刑事訴訟法第159 條第1 項、第159 條之5 第
    2 項、第159 條之1 第2 項分別定有明文。本件檢察官及被
    告蕭勝源對於證人即告訴人劉蔡佩君於警詢、本院審理時之
    證述，及本件認定犯罪事實依據之各項證據，未於言詞辯論
    終結前聲明異議，本院審酌證據作成時之情況，核無違法取
    證或其他瑕疵，認為以之作為證據為適當，應有證據能力。
貳、認定犯罪事實所憑之證據及理由：
    上揭犯罪事實業經被告坦承不諱（見警卷第2、3頁、本院卷
    第58、59頁），核與證人即告訴人證述情節大致相符（見警
    卷第8頁、偵卷第13頁、本院卷第53至55頁），且有被害報
    告單、現場監視器翻拍照片9 張、被告騎乘犯案電動自行車
    照片4 張、本院110 年12月20日調解筆錄等在卷可按（見警
    卷第11至17頁、本院卷第47、48頁），足見被告之自白與事
    實相符，本案事證明確，被告上開加重竊盜犯行，洵堪認定
    ，應依法論科。
參、論罪科刑：
一、核被告所為，係犯刑法第321 條第1 項第2款、第3款之攜帶
    兇器毀壞門扇竊盜罪。
二、爰以行為人之責任為基礎，審酌被告不思憑己力正當賺取財
    物，竊取告訴人所販售之香菸，行為實不足取，犯後坦承犯
    行，且與告訴人調解成立，並賠償告訴人所受之損害，兼衡
    被告之犯罪動機、目的、行為手段、目前為高中3年級之學
    生、中度智能障礙等一切情狀，量處如主文所示之刑，以示
    懲儆。
三、按刑罰之目的固有處罰行為人之意義，惟依現今通行之概念
    係重在教育，並非重在懲罰。查被告前未曾因故意犯罪受有
    期徒刑以上刑之宣告，此有臺灣高等法院被告前案紀錄表1
    份附卷可考，本院考量被告已與告訴人調解成立，並賠償告
    訴人損害，及被告本身為中度智能障礙之心智狀況（見本院
    卷第47、48、67頁），並斟酌到庭之告訴人表示願意給被告
    一次機會等語（見本院卷第55頁），及檢察官亦表示給予被
    告緩刑沒有意見等語（見本院卷第60頁），暨本案法益侵害
    程度非重等情，加以綜合考量，認被告歷經此偵審程序及科
    刑教訓後，應當知所警惕，前開所宣告之刑以暫不執行為適
    當，爰依刑法第74條第1 項第1 款之規定，併予宣告緩刑2 
    年，以勵自新。
肆、沒收：
一、本件犯罪工具十字起子1支，被告供稱已經丟棄等語（見本
    院卷第58頁），且依卷內資料可知並未扣案，而上開物品可
    輕易取得，欠缺刑法上之重要性，為免將來執行困難，爰依
    刑法第38條之2 第2 項規定，不予宣告沒收或追徵其價額。
二、按犯罪所得已實際合法發還被害人者，不予宣告沒收或追徵
    ，刑法第38條之1第5項定有明文。經查，被告於本件竊得之
    物品雖為犯罪所得，然業經賠償告訴人之損失，已如前述，
    應屬實際發還被害人。爰依刑法第38條之1第5項之規定，不
    予宣告沒收或追徵其犯罪所得，附此敘明。　　
伍、不另為無罪部分：
一、公訴意旨另以：被告意圖為自己不法之所有，基於攜帶兇器
    毀壞門扇竊盜之犯意，於上開時、地竊取告訴人所有之雲絲
    頓牌香菸4包，此部分亦涉犯竊盜罪等語。
二、按犯罪事實應依證據認定之，無證據不得認定其犯罪事實；
    不能證明被告犯罪者，應諭知無罪之判決，刑事訴訟法第15
    4條第2項、第301條第1項分別定有明文。次按認定不利於被
    告之事實，須依積極證據，苟積極證據不足為不利於被告事
    實之認定，即應為有利於被告之認定，更不必有何有利之證
    據(最高法院30年上字第816號判例意旨參照)。
三、檢察官認被告成立上揭犯行，無非係以上揭認定被告有罪之
    證據為其論據。惟被告自警詢及本院審理時均表示其僅竊取
    告訴人之七星牌香菸，並無竊取雲絲頓牌香菸等語，因本件
    被告對於竊取七星牌香菸之犯行，坦承不諱，且已與告訴人
    調解成立，並賠償告訴人所有損失，其應無理由，對於竊取
    雲絲頓香菸部分否認，而本件竊取雲絲頓牌香菸部分，亦僅
    係告訴人之單一指訴，亦無證據足以證明此部分，基於罪嫌
    有疑，利於被告原則，尚難認定被告有竊取雲絲頓牌之香菸
    4包。是以，起訴書所舉之證據，尚無從令本院對於被告此
    部分亦涉犯上開罪嫌形成毫無合理懷疑之確信心證，不足認
    定被告有上開犯罪嫌疑，原應就此部分為無罪之諭知，惟公
    訴意旨認此部分如成立犯罪，與被告前揭業經本院論罪科刑
    之部分具有同一罪關係，爰不另為無罪之諭知。
據上論斷，應依刑事訴訟法第299條第1項前段，判決如主文（依
判決精簡原則，僅記載程序法）。
本案經檢察官陳昭廷提起公訴，檢察官陳昱奉到庭執行職務。
中　　華　　民　　國　　110 　年　　12　　月　　30　　日
                  刑事第四庭    法　官　陳仁智
以上正本證明與原本無異。
如不服本判決應於收受判決後20日內向本院提出上訴書狀，並應
敘述具體理由；其未敘述上訴理由者，應於上訴期間屆滿後20日
內向本院補提理由書（均須按他造當事人之人數附繕本）「切勿
逕送上級法院」。告訴人或被害人如對於本判決不服者，應具備
理由請求檢察官上訴，其上訴期間之計算係以檢察官收受判決正
本之日期為準。　　　　　　　　　
中　　華　　民　　國　　111 　年　　1 　　月　　4 　　日
                                書記官  王嘉祺　　　　　　　　　
附錄本案論罪法條：
刑法第321條
犯竊盜罪而有下列情形之一者，處 6 月以上、5 年以下有期徒
刑，得併科新臺幣 10 萬元以下罰金：
一、侵入住宅或有人居住之建築物、船艦或隱匿其內而犯之者。
二、毀越門扇、牆垣或其他安全設備而犯之者。
三、攜帶兇器而犯之者。
四、結夥三人以上而犯之者。
五、乘火災、水災或其他災害之際而犯之者。
六、在車站、埠頭、航空站或其他供水、陸、空公眾運輸之舟、
    車、航空機內而犯之者。
前項之未遂犯罰之。